臺灣新竹地方法院民事小額判決  
110年度竹小字第775號
原      告  兆豐產物保險股份有限公司

法定代理人  梁正德  
訴訟代理人  黃正中  
被      告  郭晉嘉  
訴訟代理人  謝智軒  
上列當事人間請求損害賠償事件，本院於民國111年3月7日辯論
終結，判決如下：
    主      文
原告之訴駁回。
訴訟費用新臺幣壹仟元由原告負擔。
    事實及理由
壹、程序方面：
    被告未於最後言詞辯論期日到場，核無民事訴訟法第386 條
    所列各款情形，爰依原告之聲請，由其一造辯論而為判決。
貳、實體方面： 　　
一、原告主張：被告於109年10月15日18時40分許，駕駛車牌號
    碼0000-00號自用小客車（下稱肇事車輛），行經新竹市園
    區一路（汙水處理廠）時，因駕駛不慎而撞及原告所承保之
    訴外人蔡豪哲所有、駕駛之車牌號碼000-0000號自用小客車
    （下稱系爭車輛），致系爭車輛受有損害。又雙方均有過失
    ，應各負一半責任。嗣系爭車輛送廠修理，系爭車輛修復費
    用為60,331元，原告已依保險契約理賠，乃依據保險法第53
    條第1項、民法第184條第1項前段、第191條之2規定提起本
    件訴訟，經計算折舊及過失比例後，向被告請求金額為29,6
    21元。並聲明：被告應給付原告29,621元，及自起訴狀繕本
    送達翌日起至清償日止，按週年利率5%計算之利息。
二、被告未於最後言詞辯論期日到場，惟據其之前到庭所為陳述
    略以：本件依行車紀錄器所示，伊並無肇責等語置辯。並聲
    明：原告之訴駁回。
三、得心證之理由：
  ㈠原告主張被告於前揭時、地，駕駛肇事車輛，與系爭車輛發
    生碰撞之事實，業據其提出與所述相符之道路交通事故當事
    人登記聯單、道路交通事故現場圖、道路交通事故初步分析
    研判表、查核單、賠款滿意書（受款人電匯同意書）、系爭
    車輛行車執照、估價單、現場及車損照片、電子發票等件影
    本為證；並有內政部警政署保安警察第二總隊第三大隊第一
    中隊110 年11月1 日保二(三)(一)警交字第1101304384號函
    文暨所附之道路交通事故現場圖、A3類道路交通事故調查紀
    錄表、道路交通事故初步分析研判表、道路交通事故照片黏
    貼紀錄表等件附卷可稽，且為被告所不爭執，堪信屬實。
  ㈡按因故意或過失，不法侵害他人之權利者，負損害賠償責任
    ，民法第184條第1項前段定有明文。是侵權行為所發生之損
    害賠償請求權，以有故意或過失不法侵害他人權利為其成立
    要件，若其行為並無不法，或其行為並無故意或過失，即無
    賠償之可言。次按汽車、機車或其他非依軌道行駛之動力車
    輛，在使用中加損害於他人者，駕駛人應賠償因此所生之損
    害，但於防止損害之發生，已盡相當之注意者，不在此限，
    民法第191條之2定有明文。雖有舉證責任倒置之規定，由法
    律推定駕駛人侵害他人之行為係出於過失。然仍可由駕駛人
    舉反證推翻，如該損害非因駕駛人之過失所致時，即可免負
    賠償責任。
  ㈢再按汽車行駛時，駕駛人應注意車前狀況及兩車並行之間隔
    ，並隨時採取必要之安全措施；汽車超車時，前行車減速靠
    邊或以手勢或亮右方向燈表示允讓後，後行車始得超越。超
    越時應顯示左方向燈並於前車左側保持半公尺以上之間隔超
    過，行至安全距離後，再顯示右方向燈駛入原行路線。此觀
    道路交通安全規則第94條第3項、第101條第1項第5款規定即
    明。又駕駛人駕駛汽車，應遵守道路交通標誌、標線、號誌
    之指示，並服從交通指揮人員之指揮。又禁止變換車道線，
    用以禁止行車變換車道。本標線分雙邊禁止變換車道線及單
    邊禁止變換車道線兩種。雙邊禁止變換車道線，為雙白實線
    。道路交通安全規則第90條第1項前段、道路交通標誌標線
    號誌設置規則第167條第1項前段、第2 項前段定有明文。
  ㈣經查：
　⒈本件事發地點為新竹市東區園區一路，該路段（由南向北）
    為設有分快、慢車道之道路，兩造車輛原係同向先後行駛於
    同一車道（內側第三車道）上，該車道間繪有禁止變換車道
    之雙白實線，路面標示「禁行機車」，最外側車道為機車專
    用道，此有道路交通事故現場圖、現場照片及行車紀錄器影
    像光碟畫面截圖在卷可參，則依上開條文規定，堪認於園區
    一路內側第三車道行駛之車輛，均不得超車；蓋依規定，汽
    車超車時應顯示左方向燈，並於前車「左側」保持半公尺以
    上之間隔超過，行至安全距離後，再顯示右方向燈駛入原行
    路線；然既上開道路（即園區一路）係屬劃有雙邊禁止變換
    車道線之車道，行駛於該車道之車輛，當無法自其前車之右
    側超越，否則將跨越禁止變換車道而駛入右側之機車專用車
    道。
　⒉次據被告於警詢時陳述：我駕駛肇事車輛由園區一路內側數
    來第三車道直行，欲繼續直行園區一路往光復路一段平面道
    路，行經事故地點系爭車輛由我車右後側駛來，車速很快，
    在超越我車之過程中與我車右前保險桿及葉子板處碰撞，事
    故發生當時我注意到對方時已經來不及反應，第一次撞擊點
    位置在右前車身等語，系爭車駕駛人蔡豪哲則陳稱：我駕駛
    系爭車輛遊園區一路內側車數來第三車道直行，欲繼續直行
    園區一路往光復路平面道路，接近事故地點時我前方之肇事
    車輛往左偏（該車大部分之車身已經駛入內側第二車道），
    我當時認為該車已經完成變換車道，所以我繼續直行，接著
    感覺到車身有碰撞，碰撞後我有往前再行駛一點點後才停車
    報警，第一次撞擊點位置在左後車身等語，以上有卷附之A3
    類道路交通事故調查紀錄表在卷可憑（見本院卷第47至49頁
    、第51至53頁）；另依道路交通事故現場圖肇事經過摘要記
    載：蔡豪哲駕駛A 車（即系爭車輛），由南往北園區一路內
    側第三車道直行，欲繼續至直行園區一路往光復路平面道路
    ，與同向同車道由被告駕駛之B 車（即肇事車輛）於路段發
    生碰撞而肇事（見本院卷第45頁）。
　⒊再查，經本院當庭勘驗原告所提出之行車紀錄器影像光碟，
    勘驗結果為：「一、2020/10/15  00：05：25  畫面正前方
    上出現被告車輛，原告保車同向行駛於被告車輛正後方，兩
    車行駛在有快慢車道分隔島之路段，由內而外依序為禁行機
    車之內側快車道（第一車道）、外側快車道（第二車道）、
    慢車道（第三車道），兩車行駛於劃設有雙白實線之路段，
    路面上標有「禁行機車」之標字，兩車車道左方劃有雙白虛
    線，右側又有分隔島，分隔島右側為機車專用道。二、2020
    /10/15  00：05：26至00：05：28  原告保車打右方向燈欲
    往右切並準備超越被告車輛。三、2020/10/15  00：05：29
    至00：05：35  原告保車往右偏行但仍行駛在被告車輛右後
    方，並未超越被告車輛（原告保車於32、35至36秒處各閃一
    次大燈，第二次閃燈較不明顯）；於此同時，被告車輛略往
    左偏行靠近左方之外側快車道，被告車輛左側橫跨在第二車
    道與第三車道之間。四、2020/10/15  00：05：36至00：05
    ：37  原告保車略加速行駛欲超過被告車輛，但原告保車車
    身略跨越右側之雙白實線而占用一小部分之機車專用道，此
    時被告車輛行駛相當靠近第二車道與第三車道之車道線，且
    被告車輛左側車身略橫跨雙白實線，兩車幾乎併排行駛。五
    、2020/10/15  00：05：38至00：05：39 原告保車正超越
    被告車輛，便準備略往左偏行，使其車輛行駛於第三車道內
    ，畫面微微晃動一下（39秒處），原告保車繼續直行。六、
    2020/10/15  00：05：40至00：05：43  原告保車繼續保持
    直行，然後減速進而停車。」有勘驗筆錄及行車紀錄器影像
    光碟畫面截圖在卷可考。
　⒋綜上各情，足徵本件肇事經過乃係行駛於被告肇事車輛後之
    系爭車輛駕駛人蔡豪哲駛至事故地點時，搶快自肇事車輛之
    右後方超車至其右前方，未依規定自肇事車輛左側超越，且
    過程中不當跨越禁止變換車道標線（即雙白實線）而占用右
    側之部分機車專用道，超車時亦未注意與肇事車輛保持安全
    之間隔，導致系爭車輛左後車身擦撞肇事車輛右前車身，蔡
    豪哲之自右側超車行為，始為本件車禍之肇事原因，被告突
    遇系爭車輛貿然自右側超車，不及採取措施防止損害發生，
    自難認為有何過失。是本件事故之發生，係原告承保之系爭
    車輛罔顧車前狀況，不顧大眾交通安全之違規超車所致，原
    告所承保系爭車輛應負全部之過失責任。至於被告肇事車輛
    雖亦有行車跨越雙白線之違規，惟僅係行車違反法律規定，
    如原告承保之系爭車輛能注意大眾交通安全，而未主動違規
    超車，即不致發生該交通事故，故原告所承保系爭車輛之損
    害，與被告之駕駛行為間，並無相當因果關係，亦即被告駕
    車跨越雙白線之行為，非係原告所承保系爭車輛受損之原因
    。從而，本件難認被告有何過失責任，原告主張本件事故係
    因被告之過失侵權行為所致，委無可採。
四、綜上所述，被告就本件事故之肇生並無過失，則被告對原告
    即不負侵權行為之損害賠償責任。準此，原告依保險代位及
    侵權行為之法律關係，請求被告給付29,621元，及自起訴狀
    繕本送達翌日起至清償日止之法定遲延利息，洵屬無據，應
    予駁回。
五、本件事證已臻明確，兩造其餘之攻擊防禦方法及所提證據，
    於判決結果不生影響，爰不一一論列，附此敘明。
六、訴訟費用負擔之依據：民事訴訟法第78條。並依同法第436 
    條之19第1項規定，確定訴訟費用之負擔如主文第2項所示。
中　　華　　民　　國　　111 　年　　4 　　月　　1 　　日
                  新竹簡易庭  法  官  黃致毅
以上正本係照原本作成。
如不服本判決，須以違背法令為理由，於判決送達後20日內向本
庭提出上訴狀（應按他造當事人之人數附繕本）；如委任律師提
起上訴者，應一併繳納上訴審裁判費。
中　　華　　民　　國　　111 　年　　4 　　月　　1 　　日
                              書記官  蕭宛琴
　　　　　　　　　　　　　　　
附錄：
一、民事訴訟法第436條之18第1項：
    （小額訴訟程序）判決書得僅記載主文，就當事人有爭執事
    項，於必要時得加記理由要領。
二、民事訴訟法第436條之24第2項：
    對於小額程序之第一審裁判上訴或抗告，非以其違背法令為
    理由，不得為之。
三、民事訴訟法第436條之25：
    上訴狀內應記載上訴理由，表明下列各款事項：
    ㈠原判決所違背之法令及其具體內容。
    ㈡依訴訟資料可認為原判決有違背法令之具體事實。